【裁判字號】    91,訴,465
【裁判日期】    920305
【裁判案由】    違反森林法
【裁判全文】
臺灣宜蘭地方法院刑事判決                          九十一年度訴字第四六五號
    公  訴  人  臺灣宜蘭地方法院檢察署檢察官
    被      告  丁○○  男  三.
                戊○○  男  四.
                己○○  男  三.
                丙○○  男  三.
                乙○○  男  四.
右列被告因違反森林法案件，經檢察官提起公訴（九十年度偵字第三二一一號），本
院判決如左：
    主  文
丁○○、戊○○、己○○、丙○○、乙○○均無罪。
    理  由
一、公訴意旨略以：被告丁○○、戊○○、己○○、丙○○、乙○○共同基於意圖為
    自己不法所有之犯意聯絡，結夥三人以上，由丁○○雇用丙○○擔任綑綁工作，
    戊○○、己○○、乙○○則分別駕駛吊車擔任調運及載運工作，於民國九十年十
    月二十四日中午，前往宜蘭縣羅東事業管理區第二十五林班地國有林內，竊取性
    質上為森林主產物之紅檜二十四支、扁柏一支，被害山價為新臺幣（下同）三十
    四萬三千零八十五元，因認被告等五人涉犯森林法第五十二條第一項第四款、第
    六款之竊取森林主產物罪嫌。
二、按犯罪事實應依證據認定之，無證據不得推定其犯罪事實；又不能證明被告犯罪
    者，應諭知無罪之判決；刑事訴訟法第一百五十四條、第三百零一條第一項分別
    定有明文。又犯罪事實之認定，應憑真實之證據，倘證據是否真實尚欠明確，自
    難以擬制推測之方法，為其判斷之基礎；而認定犯罪事實之證據係指足以認定被
    告確有犯罪行為之積極證據而言，該項證據自須適合於被告犯罪事實之認定，始
    得採為斷罪資料，最高法院五十三年著有臺上字第六五六號、二十九年上字第三
    一０五號判例。且刑事訴訟上證明之資料，無論其為直接或間接證據，均須達於
    通常一般之人均不致有所懷疑，而得確信其為真實之程度，始得據為有罪之認定
    ，若其關於被告是否犯罪之證明未能達此程度，而有合理懷疑之存在，致使無從
    形成有罪之確信，根據「罪證有疑，利於被告」之證據法則，即不得遽為不利被
    告之認定，亦有最高法院七十六年度臺上字第四九八六號判例可稽。其以情況證
    據（即間接證據）斷罪時，尤須基於該證據在直接關係上所可證明之他項情況事
    實，本乎推理作用足以確證被告有罪，方為合法，不得徒憑主觀上之推想，將一
    般經驗上有利被告之其他合理情況逕予排除，此觀諸最高法院三十二年上字第六
    七號自明。
三、公訴人認被告丁○○等五人有竊取森林主產物之犯行，係以證人庚○○之證述及
    會勘紀錄、森林被害告訴書、森林被害報告書、森林主產物被害價格查定、國有
    林產物處分生產費用查定明細表、羅東林區管理處礁溪工作站遺留木數量明細表
、被竊漂流木位置圖、照片三張為其論據。訊據被告丁○○、戊○○、己○○、
    丙○○、乙○○均堅決否認上情，被告丁○○辯稱：我確實是在溪床撿到的，我
    不知道那是林班地等語；被告戊○○辯稱：我是受僱的，我不知道那些木頭不能
    載等語；被告己○○辯稱：我是受僱的，我不知道那是林班地等語；被告丙○○
    辯稱：我是去哪裡綑綁木頭，我不知道那是林班地等語；被告乙○○辯稱：是許
    有利打電話給我，要我幫他上去載等語。
四、經查：
  （一）被告丁○○等五人撿拾紅檜及扁柏之地點係在宜蘭縣羅東事業區第二十五林
        班地內，此雖為被告丁○○等人所自承，復經證人庚○○到庭結證稱：警察
        先在清水橋附近查獲三輛卡車，我們會同警員和被告到撿漂流木的地點，被
        告撿漂流木地點在河床上，我們有用衛星定位儀定位，確定那裡是屬於第二
        十五林班地的地點等語明確（本院九十二年一月十三日訊問筆錄參照），亦
        有會勘紀錄、森林被害告訴書林產處分生產費用查定明細表、羅東林區管理
        處礁溪工作站遺留木數量明細表、羅東事業區第二十五林班被竊取漂流木位
        置圖、照片三張附卷可稽，上開紅檜、扁柏確係於羅東事業區第二十五林班
        地所撿拾堪可認定。惟證人甲○○○○到庭結證稱：現場是否屬於林班地我
        無法認定等語明確（本院九十二年一月二日訊問筆錄參照），證人庚○○亦
        證述：我是用衛星定位儀確定是國有林班地第二十五林班等語（本院九十二
        年二月十九日審理筆錄參照），顯見該處是否屬於國有林班地第二十五林班
        ，並非一望即知，尚須使用衛星定位儀之工具，方可確定，故被告辯稱並不
        知該處為林班地等情尚可採信。
  （二）被告丁○○辯稱該紅檜及扁柏為漂流木等語，經證人石棟樑證稱：我們到現
        場時，看到三部卡車上有堆放木材，人沒有在車上，車上的木材應該是颱風
        過後由上面漂流下來的木材，因為那木材有滾過的痕跡，沒有砍伐的痕跡等
        語明確（本院九十二年一月二日訊問筆錄參照），且證人庚○○亦證稱：當
        時被告等人把漂流木裝載卡車上，在清水橋被警察查獲，在林班地的漂流木
        是不能打撈的，那時候剛好颱風過後，所以也屬於漂流木等語明確（本院九
        十二年二月十九日審理筆錄參照），復有照片三張附卷可資參佐，該等木材
        並無砍伐之痕跡，而於查獲當時木材尚且濕潤，顯見係自水中撈取而得無誤
        ，核與被告所辯該紅檜及扁柏為漂流木之情節相符，故被告主觀上當非為竊
        盜之犯意，而將該紅檜、扁柏侵占入己，核與竊盜之犯罪構成要件不符，其
        行為之態樣與竊盜之基本事實不同，縱被告另涉犯有其他罪嫌，應由檢察官
        另行調查，惟無積極證據足資證明被告有竊盜之犯行，揆諸首揭說明，不能
        證明被告犯竊盜罪，依法應為無罪判決之諭知。
據上論斷，應依刑事訴訟法第三百零一條第一項前段，判決如主文。
本案經檢察官賴慶祥到庭執行職務
中        華        民        國    九十二    年    三    月      五    日
                                臺灣宜蘭地方法院刑事第一庭
                                    審判長法  官    林  明  山
                                          法  官    辜  漢  忠
                                          法  官    鄭  貽  馨
右正本證明與原本無異。
如不服本判決，應於判決送達後十日內向本院提出上訴狀( 應附繕本 )。
                                          書記官    陳  憲  文
中        華        民        國    九十二    年    三    月      六    日


司法院資訊處製作；財團法人民間司法改革基金會備份。
